【裁判字號】    97,訴,2133
【裁判日期】    970613
【裁判案由】    毒品危害防制條例
【裁判全文】
臺灣板橋地方法院刑事判決              97年度訴字第2133號
公  訴  人  臺灣板橋地方法院檢察署檢察官
被      告  甲○○
                      樓
                    （現另案
上列被告因違反毒品危害防制條例案件，經檢察官提起公訴（97
年度毒偵字第3377號），於被告為有罪之陳述後，本院合議庭裁
定由受命法官獨任依簡式審判程序審理，茲判決如下：
    主  文
甲○○施用第一級毒品，累犯，處有期徒刑壹年；扣案海洛因壹
包（淨重零點零肆公克）沒收銷燬之，上開海洛因之外包裝袋壹
個沒收之。又施用第二級毒品，累犯，處有期徒刑捌月；扣案安
非他命壹包（淨重零點零捌公克）沒收銷燬之，上開安非他命之
外包裝袋壹個沒收之。應執行有期徒刑壹年肆月；扣案海洛因壹
包（淨重零點零肆公克）、安非他命壹包（淨重零點零捌公克）
沒收銷燬之，上開海洛因及安非他命之外包裝袋貳個，均沒收之
。
    事  實
一、甲○○前因施用毒品案件，經本院以90年度毒聲字第4825號
    裁定送觀察、勒戒後，認無繼續施用毒品之傾向，於民國92
    年1 月30日釋放出所，並經臺灣嘉義地方法院檢察署檢察官
    以92年度毒偵字第11號為不起訴處分確定。復於93年間因施
    用毒品案件，經臺灣高等法院於95年9 月4 日以94年度上訴
    字第3774號判處應執行有期徒刑1 年8 月確定。再因竊盜案
    件，經本院以95年度易緝字第66號判處有期徒刑1 年2 月確
    定，上開數罪經臺灣高等法院裁定應執行有期徒刑2 年8 月
    ，減為應執行有期徒刑1 年4 月，於96年8 月9 日縮刑期滿
    執行完畢。詎甲○○猶未悛悔警惕，明知海洛因及甲基安非
    他命係毒品危害防制條例所列之第一、二級毒品，不得施用
    及持有，仍基於施用第二級毒品甲基安非他命之犯意，於97
    年3 月27日為警採尿回溯96小時內之某時許，在臺北縣中和
    市○○路友人住處，以將甲基安非他命置於玻璃球吸食器內
    燒烤吸其煙氣之方式，施用甲基安非他命一次；另基於施用
    第一級毒品海洛因之犯意，於同年3 月27日上午10時許，亦
    在上址住處，以針筒注射之方式施用海洛因一次。嗣於同年
    3 月27日19時25分許，為警在上址查獲，當場扣得甲○○所
    有供己施用之海洛因1 包（毛重0.17公克、淨重0.04公克）
    、安非他命1 包（毛重0.28公克、淨重0.08公克），經警採
    其尿液送驗結果呈海洛因之代謝物鴉片類及甲基安非他命陽
    性反應，始悉上情。
二、案經臺北縣政府警察局海山分局報告臺灣板橋地方法院檢察
    署檢察官偵查起訴。
    理  由
一、訊據被告甲○○坦承前開犯罪事實，而被告於97月3 月27日
    為警所採尿液送臺灣檢驗科技股份有限公司檢驗結果，發現
    確有甲基安非他命及嗎啡之陽性反應，此有臺北縣政府警察
    局海山分局涉嫌毒品危防制條例被移送者姓名暨代碼對照表
    、臺灣檢驗科技股份有限公司97年4 月16日出具之濫用藥物
    尿液檢驗報告各1 紙附卷可稽（見偵查卷第25、45頁）。次
    查，該檢驗中心係先以酵素免疫分析法（ＥＩＡ）篩驗，其
    尿液中海洛因代謝物嗎啡、安非他命濃度超出檢測範圍，再
    以氣相層析質譜儀分析法（ＧＣ／ＭＳ）確認；其檢驗方法
    係以「氣相層析儀」先將物質氣化後，再經分析管分離，由
    於各種物質之沸點及對管柱之吸附力不同，在經過檢測器（
    Detector）測定後，表現出不同之滯留時間（Retensiontim
    e） ，以滯留時間來判斷係何種物質；再利用「質譜儀」為
    檢測器，將物質撞擊成碎片，記錄其質譜圖。因每個化合物
    之鍵結能力不同，故不同之物質會有其特定之質譜圖，因此
    在物質之判斷上有如指紋之鑑定，在理論上，扣除人為因素
    ，其精確度已接近百分之百。此外，復有其所有供施用毒品
    所用之海洛因1 包（淨重0.04公克）、安非他命1 包（淨重
    0.08公克）等扣案可資佐證，足徵被告之自白與事實相符。
    又按甲基安非他命經口服投與後約百分之70於24小時內自尿
    中排出，約百分之90於96小時內自尿中排出，由於甲基安非
    他命成分之檢出與其投與方式、投與量、個人體質、採尿時
    間與檢測儀器之精密度等諸多因素有關，因此僅憑尿液中呈
    安非他命陽性反應，並無法確實推算吸食時間距採集時間之
    長短，惟依上述資料推斷，最長可能不會超過4 日，亦經行
    政院衛生署藥物食品檢驗局81年2 月8 日（81）藥檢一字第
    001156號函示明確。被告上開所採尿液送驗結果既有甲基安
    非他命之陽性反應，顯見被告在經警採尿前之96小時內某時
    點，確曾有施用毒品安非他命犯行。復按，毒品危害防制條
    例於92年7 月9 日修正公布，自93年1 月9 日施行，其中第
    20條、第23條將施用毒品之刑事處遇程序，區分為「初犯」
    及「五年內再犯」、「五年後再犯」。依其立法理由之說明
    ：「初犯」，經觀察、勒戒或強制戒治後，應為不起訴處分
    或不付審理之裁定；經觀察、勒戒或強制戒治執行完畢釋放
    後，「五年內再犯」者，因其再犯率甚高，原實施之觀察、
    勒戒及強制戒治既已無法收其實效，爰依法追訴或裁定交付
    審理。至於經觀察、勒戒或強制戒治執行完畢釋放後，「五
    年後再犯」者，前所實施之觀察、勒戒或強制戒治已足以遮
    斷其施用毒品之毒癮，為期自新及協助其斷除毒癮，仍適用
    「初犯」規定，先經觀察、勒戒或強制戒治之程序。從而依
    修正後之規定，僅限於「初犯」及「五年後再犯」二種情形
    ，始應先經觀察、勒戒或強制戒治程序。倘被告於五年內已
    再犯，經依法追訴處罰，縱其第三次（或第三次以上）再度
    施用毒品之時間，在初犯經觀察、勒戒或強制戒治執行完畢
    釋放五年以後，已不合於「五年後再犯」之規定，且因已於
    「五年內再犯」，顯見其再犯率甚高，原實施觀察、勒戒或
    強制戒治，已無法收其實效，即應依該條例第10條處罰，此
    有最高法院95年度第7 次刑事庭會議決議可資參照。本件被
    告有如事實欄所載毒品前科情形，有臺灣高等法院被告前案
    紀錄表1 份附卷可稽。參諸前開說明，自無再經觀察、勒戒
    及強制戒治之必要，自應逕行追訴處罰。本件事證明確，被
    告犯行洵堪認定，應予依法論科。
二、按海洛因及安非他命分屬第1 級及第2 級毒品，毒品危害防
    制條例第2 條第2 項第1 款及第2 款定有明文。核被告甲○
    ○所為，係犯毒品危害防制條例第10條第1 項之施用第1 級
    毒品罪及同條第2 項之施用第2 級毒品罪；其持有海洛因及
    甲基安非他命之低度行為，分別為施用之高度行為所吸收，
    均不另論罪；又被告所犯上開二罪，因犯意各別，行為互異
    ，應予以分論併罰。末查被告有如事實欄之論罪科刑情形，
    有卷附臺灣高等法院被告全國前案紀錄表1 份可按，其受有
    期徒刑執行完畢後5 年以內再犯本案法定刑為有期徒刑之上
    開二罪，為累犯，均應依法加重其刑。爰審酌被告已有多次
    施用毒品之前案紀錄，猶因施用海洛因及甲基安非他命再犯
    本罪，顯未衷心悛悔，漠視法令之禁制，恣意濫用藥品，甚
    為可訾，兼衡其施用海洛因、甲基安非他命所生危害實以自
    戕健康為主，於他人尚無明顯重大危害及其犯後終能供認無
    隱，態度良好等一切情狀，各量處如主文所示之刑，並定其
    應執行之刑，以示懲戒。
三、扣案海洛因1 包（淨重0.04公克）及安非他命1 包（淨重0.
    08），係第一、二級毒品，有臺北縣政府警察局海山分局查
    獲涉嫌毒品危防制條例毒品初步鑑驗報告單2 紙可憑，應依
    毒品危害防制條例第18條第1 項前段規定宣告沒收銷燬之。
    又扣案盛裝上開海洛因及安非他命之塑膠袋2 只，有防制毒
    品裸露、潮濕及便於攜帶之功能，均為被告所有供為本案犯
    行所用之物，業據其供承在卷，爰依刑法第38條第1 項第2
    款之規定併予宣告沒收之。
據上論斷，應依刑事訴訟法第273 條之1 第1 項、第299 條第1
項前段，毒品危害防制條例第10條第1 項、第2 項、第18條第1
項前段，刑法第11條、第51條第5 款、第47條第1 項、第38條第
1 項第2 款，判決如主文。
本案經檢察官馬中人到庭執行職務。
中    華    民    國    97    年    6     月    13    日
                  刑事第十八庭  法  官  吳幸娥
以上正本證明與原本無異
如不服本判決應於送達後10日內向本院提出上訴狀
                                書記官  陳靜怡
中    華    民    國    97    年    6     月    13    日
附錄本案論罪科刑法條全文：
毒品危害防制條例第10條
施用第一級毒品者，處六月以上五年以下有期徒刑。
施用第二級毒品者，處三年以下有期徒刑。


司法院資訊處製作；財團法人民間司法改革基金會備份。
